臺灣臺北地方法院民事判決　　　　　　 99年度國簡上字第5號
上訴人及附　林俊德
帶被上訴人
被上訴人　　台灣電力股份有限公司台北市區營業處
法定代理人　蔡大同
訴訟代理人　彭國能律師
被上訴人即　晃盛電氣工程股份有限公司
附帶上訴人
法定代理人　傅清權
訴訟代理人　王汝楷
　　　　　　　　　　　　號5樓
上列當事人間請求損害賠償事件，上訴人對於中華民國99年5月6
日本院臺北簡易庭98年度北國簡字第15號第一審判決提起上訴，
被上訴人晃盛電氣工程股份有限公司亦提起附帶上訴，經本院於
中華民國100年1月21日言詞辯論終結，判決如下：
    主  文
上訴及附帶上訴均駁回。
第二審訴訟費用中上訴費用新臺幣貳仟捌佰貳拾元由上訴人負擔
：附帶上訴費用新臺幣壹仟元由附帶上訴人負擔。
    事實及理由
壹、程序部分：
一、按簡易訴訟之第二審程序，被上訴人於言詞辯論終結前，得
    為附帶上訴。民事訴訟法第436條之1準用同法第460條第1項
    前段定有明文。本件被上訴人即附帶上訴人晃盛電氣工程股
    份有限公司（下稱晃盛公司）經原審判命晃盛公司應給付上
    訴人新臺幣（下同）20,529元，但駁回上訴人其餘之請求，
    晃盛公司就原審敗訴部分原未提起上訴，嗣於民國99年11月
    18 日以民事附帶上訴暨答辯狀，對原審敗訴部分提起附帶
    上訴（見本院卷第86頁），核與首揭規定相符，自應准許。
貳、兩造之主張及陳述：
一、上訴人主張：上訴人於96年10月27日上午11時，騎乘車牌號
    碼GDK-899號機車，行經臺北市○○區○○路1段與和平東路
    2段交叉路口斑馬線前柏油路面時（下稱系爭路面），因路
    面突起不平導致摔車受傷而請求國家賠償，經過臺北市政府
    法規委員會查詢該處是被上訴人臺灣電力股份有限公司台北
    市區營業處（下稱台電公司）於96年10月23日至96年10 月
    25日申請道路挖掘施工，被上訴人台電公司則辯稱其係依採
    購法招標發包該工程予被上訴人晃盛電氣工程股份有限公司
    （下稱晃盛公司）。然依臺北市政府工務局新建工程處會勘
    紀錄表示，其施工廠商於97年3月竣工，惟上訴人係在96年1
    0月27日發生系爭事故，其時點尚在施工期間內。但該施工
    地點卻無任何警告標語或防護措施，依民法第189條規定，
    台電公司為定作人，惟於施工期間，其應指示並督導設置警
    告標語或防護措施，善盡其定作人責任，台電公司卻未善盡
    監督承攬人晃盛公司之工程之義務。又上訴人於案發後，已
    向系爭路面附近店家詢問，得知已有不少人經系爭路面皆發
    生跌倒之情況；而系爭路面距離紅綠燈口及斑馬線已有3至5
    公尺，被上訴人施工地面突出達4至5公分，已超出一般人預
    期之地面高度，尚難要求一般人注意，實為欠缺期待可能性
    ，上訴人對於事故發生並無與有過失。而上訴人在事發後，
    大腿感覺酸痛麻，自己到藥局購買神經機能賦活劑，經過一
    個多月，到臺北市立聯合醫院和平院區骨科檢查，及新光醫
    院眼科檢查，目前脊椎與左大腿還在治療中，若無本件車禍
    之發生則無脊椎重傷之結果，故上訴人所提供之藥單收據，
    應堪已認定與系爭事故有相當因果關係，應全數賠償。而上
    訴人在事故後，原在自助餐廳工作因不能久站而影響工作表
    現，致上訴人需離職在家中休養，嗣後暫時在夜市為友人看
    顧攤位打零工維生。上訴人因車禍休養時間長達4至5個月，
    可供審究精神慰撫金之標準。另就醫療賠償部份，自不因上
    訴人已申請保險而免除被上訴人之賠償金額責任。爰依侵權
    行為及國家賠償之法律關係請求被上訴人賠償醫療費用、機
    車修理費工作損失及精神慰撫金共20萬元。
二、被上訴人即即帶上訴人晃盛公司則辯稱：
  (一)上訴人主張其係因系爭路面突起不平，導致摔車受傷，所述
    情事本指「摔車事故發生係因電力設施管溝修復後，施工單
    位未將路面修復完妥，至其身體受損害」，基此，如依國家
    賠償法第9條第1項規定，上訴人應以公務員所屬機關或該公
    共設施之設置或管理機關為賠償義務機關，方屬適法。然上
    訴人今求償對象皆非屬上開法律規定之賠償義務機關，不僅
    被上訴人對上訴人無任何國家賠償之義務或責任，上訴人亦
    不得依國家賠償法向晃盛公司請求。
  (二)系爭路面是否有高突之情形，與上訴人因系爭路面高突而摔
    車受傷，係二獨立之事實，應分別舉證以證明其情事確實發
    生，不得僅因有前者之情形，遂直接認定後者之發生即為必
    然而真實，此種論理邏輯及欠缺具體證據之情形，實難謂合
    法。上訴人於其所稱事發之96年10月27日之6日後（即同年
    11月2日），始向臺北市政府警察局交通大隊報案，無任何
    直接證據證實96年10月27日之摔車交通事故確有發生，僅以
    系爭道路柏油高出路面4至5公分，即逕認定上訴人因路面突
    起不平，導致摔車受傷，委無可採。又依上開道路交通事故
    現場圖所附照片，有一腳掌踏於柏油路面之照片，明確顯示
    該腳掌所踏處地面，於量尺測量下高凸情形尚不超過該腳掌
    所穿拖鞋之鞋板厚度，即使系爭路面有高凸不平，其高凸之
    實際尺寸，相對而言應不會超過一般人腳趾之高度，對照一
    般人腳趾在平放狀態下高度至多僅約1至2公分。是無論上訴
    人事後報案之陳述，或證人之證詞，均顯與事實不符。又上
    訴人於事故後6日方報案，自稱有上開情事，乃其事後報案
    之片面陳述，不僅其真實性無從證實，且依一般社會常理，
    交通事故發生後若有報案之需要皆會立即完成報案，以避免
    事後蒐證困難，而由上訴人所稱自行就醫等語，亦足證其當
    時縱有受傷，其傷勢亦非嚴重。又上訴人所稱系爭事故，由
    其報案違反常理之情，實為可疑，不足採信。上訴人既未提
    出具體證據證明本件事故確有發生，其請求被上訴人負擔賠
    償責任，顯屬無據。
  (三)又據上訴人於所提出之理賠審核通知書，明確載明上訴人請
    求此保險給付之事故日期為96年10月20日，與本件事故上訴
    人自稱於96年10月27日發生，則此等保險給付之事故為發生
    在前，顯與系爭事故完全無關。退步言之，縱上訴人因系爭
    事故而受傷，據其所提出之診斷證明文件，早已說明其所受
    「左手及左手臂、雙腳挫傷」之傷勢內容與事實，與上訴人
    提出神經機能賦活劑無關，蓋一次輕微之肢體挫傷，豈為此
    種神經機能長期慢性疾病之原因，上訴人請求應全額賠償，
    實無理由。再者，上訴人並無任何憑據足以證實其收入情形
    ，竟仍要求賠償工作損失，亦於法無據。
三、被上訴人台電公司則以：
  (一)上訴人路經系爭路面時，現場正在進行管線施工，此項管線
    工程原係由被上訴人晃盛公司加以承攬施作，現場亦係由晃
    盛公司實力支配。台電公司為其能順利進行管線施工，向臺
    北市政府工務局新建工程處申請自96年10月23日至96年10月
    25日，在萬華區○○○路○段與西園路口進行道路挖掘，是
    項工程委請專業工程公司即晃盛公司負責承攬施作，工地現
    場亦由晃盛公司負責管理，今工地現場縱因安全維護不當發
    生損害情事，自應由實際負責工地現場管理之晃盛公司負責
    ，實無理由要求台電公司負責賠償。況台電公司僅係管線工
    程之定作人，本件管線工程既係由晃盛公司負責承攬，對於
    該工程進行所需要之一切安全防護措施，如設置警語、警示
    牌，以及工程完畢應進行道路修復還原工作等，均係承攬人
    基於執行承攬事項，所應採取之必要防護措施。晃盛公司本
    身既居於現場施作之自主地位，倘因施工現場管理事項不當
    ，發生侵害他人權利之情事，自應由晃盛公司負賠償之責，
    實不應轉向台電公司請求賠償。又為釐清管線工程施作過程
    相關責任，台電公司與晃盛公司間已約定，就執行承攬事項
    致他人受傷情事應由承攬方負責，依雙方承攬契約書第10條
    定有明文。今台電公司與晃盛公司既已就晃盛公司於執行施
    工事項時，若有侵害他人權利，明確約定責任歸屬，自應由
    晃盛公司負賠償責任。
  (二)另就上訴人所提出之諸多請求項目中，其中部分醫療費用之
    請求，或係在本事故發生前已支付，或係在本件事故發生後
    兩年始支付，無論診療受傷部位（如兩眼早發性白內障）與
    受傷情況（事故兩年後背部外傷）等，均顯與本件事故發生
    並無因果關係，此部分費用自不得請求。況上訴人起訴主張
    受傷2個多月無法工作之損失，卻於上訴狀將休養無法工作
    之時間，自2個多月調整為4至5個月，就單一事實竟為兩種
    不同之陳述，主張內容是否真實，實有疑問。上訴人就其所
    為多項請求，或未能提出相關事證，或說辭前後不一，均足
    以影響上訴人得請求範疇之認定等語，資為抗辯。
參、原審之判斷及兩造於本院之聲明：
    原審判命被上訴人晃盛公司應給付上訴人20,529元。上訴人
    其餘之訴駁回。上訴人就其敗訴部分不服，提起上訴，晃盛
    公司就其敗訴部分提起附帶上訴。上訴人上訴聲明為：(一)原
    判決不利於上訴人部分廢棄；(二)被上訴人應連帶給付上訴人
    20萬元。被上訴人台電公司答辯聲明為：上訴駁回；晃盛公
    司答辯及附帶上訴聲明為：(一)原判決不利於晃盛公司部分廢
    ；(二)前項廢棄部分，上訴人在原審之訴及其假執行之聲請均
    駁回。附帶被上訴人之答辯聲明則為：附帶上訴駁回。
肆、兩造之爭點及論述：
一、查上訴人於96年10月27日上午11時行經臺北市○○區○○路
    1 段與和平東路2段交叉路口斑馬線前柏油路面時摔車受傷
    ，該處係由被上訴人台電公司發包被上訴人晃盛公司施工，
    兩造曾於起訴前協商賠償事宜等情，為兩造所不爭執，並有
    臺北市政府工務局新建工程處98年8月28日北市工新養字第
    09866893900號函、被上訴人台電公司開會通知單、交通事
    故協調會議紀錄等件影本附卷為憑（見原審卷第6至11頁）
    ，應堪信為真實。
二、上訴人主張因被上訴人晃盛公司施工突出路面5公分而造成
    脊椎、白內障等受傷情形，分別至骨科、神經外科、眼科及
    國術館就診，而請求被上訴人連帶賠償20萬元，則為被上訴
    人所否認，並以前詞置辯。本件應審究者闕為：(一)本件上訴
    人就台電公司及晃盛公司起訴部分有無國家賠償法第3條第1
    項之適用？(二)被上訴人晃盛公司是否就系爭事故應負侵權行
    為損害賠償責任？(三)被上訴人台電公司是否應依民法第189
    條對上訴人負擔損害賠償責任？(四)若上訴人得請求損害賠償
    ，其得請求之數額為何？(五)上訴人就本件損害之發生是否與
    有過失？茲就本件之爭點分述如下：
（一）本件有無國家賠償法第3條第1項之適用部分？
      按公有公共設施因設置或管理有欠缺，致人民生命、身體
      或財產受損害者，國家應負損害賠償責任，依該規定請求
      國家賠償者，以該公共設施之設置或管理機關為賠償義務
      機關，國家賠償法第3條第1項、第9條第2項分別定有明文
      。次按市區道路，係指都市計劃區○○○○道路；市區道
      路主管機關，在中央為內政部；在直轄市為直轄市政府；
      在縣（市）為縣（市）政府；前四項業務及相關道路開挖
      、規劃及管理事項，市區道路主管機關得委託其他機關（
      構）或團體辦理；直轄市或縣（市）政府所轄市區道路分
      工權責、設施維護、使用管制、障礙清理等管理事項之規
      定，由直轄市或縣（市）政府分別定之，並報內政部備查
      ，市區道路條例第2條第1款、第4條、第27條第5項、第32
      條第2項分別定有明文。經查，系爭路面係位在臺北市政
      府轄區內，被上訴人台電公司於96年10月23日至同年月25
      日在系爭路面申請道路挖掘施工，經臺北市政府工務局新
      建工程處以北市新掘字第960061 90號准許台電公司挖掘
      之申請，從而系爭路面既在臺北市政府轄區範圍，依上開
      說明，臺北市政府自屬系爭路段之公有公共設施之管理機
      關，依國家賠償法第9條第3項規定，亦為賠償義務機關。
      至於系爭路面形成路面突起之原因，是否係由台電公司或
      晃盛公司施工不當所致，亦僅係臺北市政府是否依國家賠
      償法第3條第2項之規定，就損害原因有應負責任之人時，
      賠償義務機關對之有求償權之問題，本件上訴人起訴時僅
      以台電公司及晃盛公司為被告，惟二者既非系爭路面之設
      置或管理機關，且係依公司法設立之公司，並非行政機關
      ，亦無國家賠償法之適用。
（二）被上訴人晃盛公司是否就系爭事故應負侵權行為損害賠償
      責任？
      按因故意或過失，不法侵害他人之權利者，負損害賠償責
      任。受僱人因執行職務，不法侵害他人之權利者，由僱用
      人與行為人連帶負損害賠償責任。不法侵害他人之身體或
      健康者，對於被害人因此增加生活上之需要者，應負損害
      賠償責任。不法侵害他人之身體、健康者，被害人雖非財
      產上之損害，亦得請求賠償相當之金額。民法第184條第1
      項前段、第188條第1項前段、第193條第1項、第195條第1
      項前段分別定有明文。經查：
    1.經臺北市政府警察局交通警察大隊99年1月26日北市警交
      大事字第09930314500號函覆，本件交通事故肇事原因為
      肇事路段新舖柏油高出路面4至5公分，並有道路交通事
      故初步分析研判表、道路交通事故現場圖、補充資料表、
      談話紀錄表、調查報告表及現場照片11張附卷為憑（見原
      審卷第60至72頁）。被上訴人雖仍於上訴審中質疑路面突
      起高度，惟此業經證人即處理員警陳耀傑於原審到庭具結
      證稱：「（問：本件車禍交通事件當時是你去處理的嗎？
      ）是。照片也是我拍的。當時我有實際測量，施工過的地
      方高出一般地面4到5公分。當時只有原告跟我一起去測量
      。那段道路車流量很大，當天只有這件事故。也只有原告
      一個當事人」；「（問：請問你丈量的捲尺是哪裡來的捲
      尺？）是我從外面商店買來的，捲尺有英尺跟公分，我是
      以目測由上往下觀看捲尺測量的情形。」等語無誤（見原
      審卷第101頁），復觀諸上開卷附現場測量照片（見原審
      卷第72頁），員警以捲尺測量時，係以一般地面為基準測
      量路面突起厚度，若以該頁現場照片推測自一般地面自突
      起處柏油中心最厚之點，再參以員警由上往下觀看捲尺之
      方式測量，縱有誤差，仍與員警結證所稱大致相符，是原
      審認定事實並無違誤，被上訴人辯稱路面高突4至5公分顯
      與事實不符等語，尚難採信。此外，縱上訴人於事後6日
      方報案測量，然而路面施工高度並不會因為事隔數日後而
      有所不同。另參諸臺北市政府警察局萬華分局交通分隊道
      路交通事故補充資料表、交通事故談話紀錄表、車輛受損
      照片，上訴人就當日因路面柏油突出發生事故之經過、車
      輛左側車身擦地受有損害等節，均與員警現場勘驗拍攝照
      片大致相符，應堪採信，雖上訴人未於事故發生後即報案
      備查，然未即刻報案之緣由多端，或上訴人因損害尚未顯
      現而僅暫不生訴追之意思而已，然不能遽以此逕推論上訴
      人有虛偽陳述或違反常理，被上訴人晃盛公司以此否認上
      訴人受傷之原因，尚難採之。
    2.上訴人因被上訴人晃盛公司路面施工不良而受傷，就受傷
      之情形，並提出診斷證明書3份附在原審卷為憑。依照卷
      附聯合醫院和平院區診斷證明書（見原審卷第92頁）之記
      載，上訴人曾於96年12月14日至骨科門診，診斷為左手及
      左手臂、雙腳挫傷等情，核與上訴人所述情節相及亦與96
      年11月2日員警製作之補充資料表（原審卷第63頁）內容
      相符。自應認上訴人因被上訴人晃盛公司挖掘道路施工後
      ，未將路面修復完妥，而至柏油鋪設處高出路面4至5公分
      而導致上訴人摔車而致左手及左手臂、雙腳挫傷，堪以認
      定。上訴人主張被上訴人晃盛公司應對其負擔賠償責任，
      依前開規定，自屬有據。
（三）被上訴人台電公司是否應依民法第189條但書規定對上訴
      人負擔損害賠償責任？
      按承攬人因執行承攬事項，不法侵害他人之權利者，定作
      人不負賠償責任。但定作人於定作或指示有過失者，不在
      此限。為民法第189條所明定。被上訴人台電公司既為系
      爭道路挖掘工程之定作人，依法自僅就被害人（上訴人）
      能證明其於定作或指示有過失而造成之損害，負侵權行為
      之損害賠償責任。經查，上訴人指稱因施工地點並無警告
      標語或防護措施，以台電公司未指示或督導而善盡定作人
      責任云云，然依承攬獨立性原則，本件道路挖掘工程施工
      中，應由晃盛公司就施工現場為指揮監督，暨工程進行中
      所需一切安全防護措施及工程完畢應進行道路修復還原工
      作等，均係承攬人執行承攬事項中應注意之事項，上訴人
      並未證明被上訴人台電公司針對本次施工之定作或指示有
      何過失，僅以定作人台電公司對承攬人晃盛公司進行施作
      系爭道路挖掘工程，亦不足以證明認定台電公司於晃盛公
      司所承攬工程上有定作或指示上之過失或應負告知、警告
      之義務，則被上訴人台電公司並無民法第189條但書規定
      之情形存在，故台電公司爰引民法第189條之規定，拒絕
      賠償，應為可採。
（四）若上訴人得請求損害賠償，其得請求之數額為何？
      上訴人主張其因車禍受傷，致支出醫療費用、機車修理費
      且無法工作4至5月及精神損害等，請求20萬元之賠償，茲
      就上訴人請求之賠償項目，逐一論述：
    1.醫療費用部分：上訴人於原審記載醫療費用包括新光醫院
      總額59,614元、聯合醫院1,372元、書田醫院總額2,710元
      明和堂整復所總額9,700元、中和藥局總額13,300元及西
      園醫院眼科總額230元（見原審卷第93頁上訴人提出明細
      表），然查：
    (1)新光醫院總額59,614元、書田醫院總額2,710元、西園醫
      院眼科總額230元部分：
      依卷附新光吳火獅紀念醫院之乙種診斷證明書二紙（原審
      卷第90至91頁）所載，一紙診斷上訴人兩眼早發性白內障
      ，另紙診斷背部外傷，惟上開二紙診斷時間各為98年10月
      30日、同年12月3日，距離本次事故發生均事隔2年，且受
      傷部位不同，上訴人又未陳明與本次事故有何關聯性，然
      認上訴人此部分支出與本次事故間有何相當因果關係。另
      上訴人復於98年4月間至西園醫院眼科診療，另於98年5月
      至99年1月間至書田醫院泌尿科診療，此部分尚難證明與
      本件事故有何相當因果關係，此部分之請求，均無可取。
    (2)聯合醫院1,372元：上訴人於原審雖以上開明細表表明聯
      合醫院醫療費用數額，惟未據其提出可資佐證之單據，上
      訴人雖提出臺北市立聯合醫院收據3紙，惟看診日期各載
      為98年10月13日、15日、29日，距本件事故發生日已有2
      年之久，自難認與本件事故有因果關係，此部分請求亦無
      可取。
    (3)明和堂整復所總額9,700元：上訴人主張自96年10月起至
      99年1月止赴位在板橋市○○街35號之「明和堂整復所」
      推拿50次，每次花費300元，購買草藥膏15份，每份100
      元，合計支出16,500元，雖據提出明和堂整復所收據（見
      原審卷第136頁至150頁）供參，然推拿並無醫療效果，從
      事推拿之人亦非醫師，亦無醫囑命上訴人需持續接受推拿
      ，是項支出難謂為必要費用，上訴人請求被上訴人負擔，
      難認有據。
    (4)中和藥局總額13,300元：上訴人主張自行至藥局購買神經
      機能賦活劑，針對神經炎、神經痛、末稍神經障礙等治療
      ，然而依照原告提出藥局之收據觀之，除97年1月8日藥品
      1,000元外，其餘收據所載購買日期為98年10至99年1月間
      之藥品，距離本件事故發生已超過2年以上，且均係上訴
      人自行購買，無醫師處方箋可憑，上訴人此部分縱有支出
      ，亦與被上訴人晃盛公司之過失間缺乏關連性與必要性，
      此部分經本院審酌後，仍僅得就1,000元之範圍內予以准
      許。
    2.機車修理費3,700元：
      按不法毀損他人之物者，被害人得請求賠償其物因毀損所
      減少之價額，民法第196條定有明文，但以必要者為限。
      又依行政院86年12月30日行政院台（86）財字第52053號
      令發布之修正固定資產耐用年數表及行政院45年7月31日
      台（45）財字第4180號函公布之固定資產折舊率表所示，
      機器腳踏車之折舊年限為3年，依定率遞減法折舊率為千
      分之536，其最後1年之折舊額加計歷年折舊累積額，其總
      和不得超過該資產成本原額之9/10。經查，上訴人請求修
      理機車費用3,700元，依照收據2張之記載，零件總計2,10
      0元，工資為1,600元，其中新零件更換舊零件之零件折舊
      部分非屬必要費用，應予扣除。參原審依職權查詢之公路
      監理資料，上訴人所有之上揭車輛，係於84年4月出廠，
      至生損害之96年10月27日止，已逾機器腳踏車之耐用年數
      3年以上，依所得稅法第54條第3項規定，以成本1／10為
      合度，即折舊後零件費用為210元，再加上工資費用1,600
      元，總計為1,810元，上訴人得請求之車輛修復費用應為1
      ,810元。
    3.工作損失部分：
      上訴人雖傳訊證人蔡素美以證明其工作損失部分，惟蔡素
      美於本院具結證稱僅以：「（問：是否認識上訴人？是否
      知悉上訴人受傷情事？）認識。他到夜市時有講，他剛受
      傷時，有跟我說無法久站，跟我要椅子坐。他有告訴我他
      跌倒的事情。（問：是否知悉上訴人從事何業？）有聽說
      他在自助餐店上班。他是我的客人，詳情我不太清楚。」
      等語，據證人上開證述，僅曾受上訴人告知曾於自助餐店
      工作，然關於上訴人究於何時任職、待遇如何及是否於本
      件事故發生前後確有任職等情，除無法自證人證詞中得知
      外，證人對於該待證事項亦非有直接見聞之人，而上訴人
      除此外又未能提出其他足資佐證之證據，本院尚無從認定
      上訴人於受傷前已有工作，亦無法認定上訴人應得之工資
      金額，故上訴人請求被上訴人賠償無法工作之損失部分，
      即無足採。
    4.精神慰撫金部分：
      按慰藉金之多寡，應斟酌雙方之身分、地位、資力與加害
      之程度，及其他各種情形核定相當之數額，其金額是否相
      當，自應依實際加害情形與被害人所受之痛苦及雙方之身
      分、地位、經濟狀況等關係決定之。最高法院著有51年度
      台上字第223號判例可資參照。原審以本件上訴人因被上
      訴人之過失行為，受有左手及左手臂、雙腳挫傷，是原告
      精神自受一定程度之痛苦，爰斟酌上訴人自承日前在夜市
      工作，學歷為高職畢業，兩造間迄今未能達成和解，以及
      被上訴人晃盛公司資本額為8,000萬元，有該公司變更登
      記表附卷為憑，認上訴人請求精神慰撫金2萬元，尚屬公
      允。
    5.綜上，上訴人得請求被上訴人晃盛公司賠償醫療費用1,00
      0元，機車修理費1,810元、精神慰撫金2萬元，合計22,81
      0元。
（五）上訴人就本件損害之發生是否與有過失？
      按損害之發生或擴大，被害人與有過失者，法院得減輕賠
      償金額，或免除之。民法第217條第1項前段定有明文。上
      訴人雖主張被上訴人施工地面超出標準地面達4至5公分，
      超出一般人預期之地面高度，上訴人對本件事故發生並無
      過失云云。惟查：
    1.據上訴人自承肇事時行車速率僅40km／h，事故發生時間
      為當日11時許，上訴人於和平西路上直行，和平西路該路
      段為六線道平直柏油路面，視線良好無遮蔽物，僅施工處
      有突起處，若上訴人以正常時速行駛，應無不能注意路面
      突起之情事，自可預先採取規避措施，或減速慢行以因應
      路面突起之變化。
    2.且本件事故之發生，除因被上訴人晃盛公司受僱人施工不
      良突出路面之外，依照上開員警製作之道路交通事故初步
      分析研判表之記載，上訴人未注意車前狀況，亦為肇事原
      因，故上訴人就本件事故與有過失。原審斟酌情況認上訴
      人應負擔10％責任比例，則被上訴人負擔90％賠償金額為
      20,529元（計算式：22,810x0.9=20,529），尚屬允當。
      上訴人辯稱其無過失云云，自無可採。
三、綜上所述，上訴人依侵權行為法律關係，請求被上訴人晃盛
    公司給付20,529元，為有理由，應予准許；逾此範圍之請求
    為無理由，應予駁回。是則原審就上開應准駁部分為上訴人
    一部勝敗之判決，並依民事訴訟法第389條第1項第3款之規
    定，依職權宣告假執行，並依被上訴人之聲請宣告預供擔保
    免為假執行，於法並無不合。上訴人所為上訴及被上訴人所
    為附帶上訴意旨分別指摘原判決各該部份不當，求予廢棄改
    判，均為無理由，應以駁回。
四、因本件事證已臻明確，兩造其餘主張陳述及所提之證據，經
    本院斟酌後，認與判決結果不生影響，均毋庸再予論述，附
    此敘明。
五、據上論結，本件上訴、附帶上訴均無理由，依民事訴訟法第
    436條之1第3項、第449條第1項、第78條，判決如主文。
中    華    民    國    100   年    1     月  31      日
              民事第七庭    審判長法  官  陶亞琴
                                  法  官  陳婷玉
                                  法  官  黃柄縉
以上正本係照原本作成
不得上訴
中    華    民    國   100    年    1     月    31    日
                                  書記官  洪仕萱